# 同一控制下合并中--因合并方资本公积余额不足未恢复的留存收益如何处理？

提问人：彩云飞处彩云追 时间：2012-05-20 00:34:03
确认企业合并形成的长期股权投资后，合并方账面资本公积(资本溢价或股本溢价)贷方余额小于被合并方在合并前实现的留存收益中归属于合并方的部分的，在合并资产负债表中，应以合并方资本公积(资本溢价或股本溢价)的贷方余额为限，将被合并方在企业合并前实现的留存收益中归属于合并方的部分自“资本公积”转入“盈余公积”和“未分配利润”。在合并工作底稿中，借记“资本公积”项目，贷记“盈余公积”和“未分配利润”项目。 因合并方的资本公积(资本溢价或股本溢价)余额不足，被合并方在合并前实现的留存收益中归属于合并方的部分在合并资产负债表中未予全额恢复的，合并方应当在会计报表附注中对这一情况进行说明，包括被合并方在合并前实现的留存收益金额、归属于本企业的金额及因资本公积余额不足在合并资产负债表中未转人留存收益的金额等。
上述因合并方资本公积余额不足未恢复的留存收益如何处理？如不处理，其资产负债表的未分配利润与合并利润表的未分配利润将不一致。不能恢复的是否要合并账务处理？如何处理？披露时在哪个科目附注下披露？

回答人：chenyiwei
此问题在本版面上早已讨论过多次。实际上“恢复被合并方留存收益以资本公积为限”的规定，以及“恢复”这一提法本身，并不合理。
在现有准则框架下，可以理解为：先全额恢复被合并方留存收益中归属母公司的部分，这是由于把被合并方历年的利润表纳入合并范围而自然延续下来的，在股东权益变动表中体现在“净利润”一行的“盈余公积”、“未分配利润”两列中；其次对于如果因恢复导致合并资本公积出现红字的情形（个人理解应很少见），再通过“所有者权益内部结转——其他”将一部分留存收益转回资本公积，以消除该红字。

提问人：nenhui 时间：2017-03-21 10:31:32
请教陈版：合并日母公司资本公积（资本、股本溢价）贷方余额不足，被合并方在合并日前实现的应归属于母公司留存收益未能全部恢复；如果合并日后，合并方另外又取得资本公积，期末资本公积（溢价）贷方余额大于被合并方在合并前实现的应归属于母公司留存收益，这时是否要全额恢复；如果要全额恢复，权益变动表中如体现与上期的钩稽关系?

回答人：chenyiwei
这个“恢复被合并方留存收益以资本公积为限”的规定其实有很大的问题。我一直主张尽可能全额恢复，即使这样做可能导致合并报表层面资本公积在合并日后出现负数。不过既然在购买日就没有全额恢复，后面也不要再调整了

提问人：罗菠菜 时间：2018-10-26 11:30:06
陈老师您好：麻烦请教一下，同一控制下企业合并恢复盈余公积和未分配利润问题 “确认企业合并形成的长期股权投资后，合并方账面资本公积（资本溢价或股本溢价）贷方余额小于被合并方在合并前实现的留存收益中归属于合并方的部分，在合并资产负债表中，应以合并方资本公积（资本溢价或股本溢价）的贷方余额为限，将被合并方在企业合并前实现的留存收益中归属于合并方的部分自“资本公积”转入“盈余公积”和“未分配利润”。“ 其中：“以合并方资本公积（资本溢价或股本溢价）的贷方余额为限“ 是指将合并方资本公积按“盈余公积”和“未分配利润”的比例冲减到“0”为止？还是按照持股比例与合并方资本公积的乘积进行冲减？ 例如：合并方账面资本公积 2000 被合并方账面盈余公积 3000 未分配利润 3000 恢复的时候应该是（ 1 ）借：资本公积 2000贷：盈余公积 1000 未分配利润 1000 将合并方账面资本公积冲减到 0 ？
还是（ 2 ）借：资本公积　　　　　　 （2 000×70%）1 400 贷：盈余公积　（2 000×3 000/6 000×70%） 700 未分配利润（2 000×3 000/6 000×70%） 700 将合并方持股比例与合并方资本公积的乘积为限额进行恢复？

回答人：chenyiwei
第一种方法更恰当。而且合并报表层面应尽量确保全额恢复，合并报表层面资本公积为负数是完全可以接受的。

提问人：yixuanyeah 时间：2018-12-07 21:58:11
陈老师，现在我这边是一家新成立的境内子公司，没有资本公积，刚成立的也没有留存收益和未分配利润。公司又马上把另一家境外子公司转到我这家新成立的公司名下，现在长期股权投资和银行存款之间的差额本来要记入“资本公积”怎么办？
本来就记“资本公积”，当“资本公积”不足冲“留存收益”，现在刚成立的公司，“资本公积”“留存收益”都没有啊。这样子怎么办？

回答人：chenyiwei
那还是只能冲减未分配利润。